【裁判字號】    94,上更(二),317
【裁判日期】    950525
【裁判案由】    傷害致死等
【裁判全文】
臺灣高等法院臺中分院刑事判決     94年度上更(二)字第317號
被      告  戊○○
                    現於臺灣臺中監獄執行中
指定辯護人  本院公設辯護人  丙○○
上列上訴人因傷害致死等案件，不服臺灣臺中地方法院93年度訴
緝字第351號中華民國93年8月31日第一審判決（起訴案號：臺灣
臺中地方法院檢察署92年度偵字第12735、12957、14745號)，提
起上訴，經判決後，由最高法院第二次發回更審，本院判決如下
：
    主  文
原判決撤銷。
戊○○共同傷害人之身體，因而致人於死，處有期徒刑拾壹年。
    犯罪事實
一、戊○○為丁○○(業經本院以民國94年度上更(二)字第135號判
    決判處有期徒刑10年，現上訴最高法院中）之胞弟。緣丁○○經由女友紀雪霞之轉述，認常至臺中市○區○○街56號「
    天隆遊藝場」玩樂之鍾雙寶，有故意刁難、辱罵及騷擾在該
    處上班之紀雪霞，因而萌生教訓鍾雙寶之念頭。92年 2月25
    日凌晨，鍾雙寶再至「天隆遊藝場」玩樂，丁○○經由紀雪
    霞告知鍾雙寶為何人後，原即欲上前毆打鍾雙寶，惟為紀雪
    霞所勸阻，然丁○○不改其念，於步出遊藝場後，即將欲毆
    打鍾雙寶之想法，告知亦在遊藝場外之戊○○，戊○○即以
    電話聯絡庚○○、乙○○、己○○等3人(庚○○、乙○○、
    己○○等3人，經本院以94年度上更(二)字第135號判決分別判
    處有期徒刑7年2月、7年2月、7年6月，現上訴最高法院）前
    來，庚○○、乙○○、己○○等 3人原在臺中市火車站前金
    沙百貨 6樓之ＰＵＢ內跳舞，庚○○於接獲戊○○電話後，
    即將丁○○女友遭人調戲一事，告知己○○與乙○○，渠等
    3人遂共乘己○○所有車牌號碼8T─8003號自用小客車前往
    現場，於同日凌晨5時許抵達「天隆遊戲場」門口，並經丁○○再親口告以欲毆打鍾雙寶之原委，庚○○、乙○○、己○○即與丁○○、戊○○共同基於剝奪鍾雙寶行動自由及傷
    害鍾雙寶身體之犯意聯絡，由戊○○持自己○○車上取下、
    屬己○○所有之短鋁棒1支 (未扣案），與己○○、乙○○
    負責由「天隆遊藝場」內將鍾雙寶帶出，庚○○、丁○○則
    分別於車牌號碼8T─8003號之自用小客車上及遊藝場對面等
    候。戊○○進入後，即手持鋁棒站在門口處守候，由潘麒華
    、乙○○入內將鍾雙寶帶出，鍾雙寶見戊○○手持鋁棒，即
    欲逃跑，惟立即遭戊○○、乙○○、己○○毆打，並將鍾雙
    寶強押入車號8T－8003號自用小客車後座，再由庚○○駕駛
    該車、乙○○坐於右前座、己○○及戊○○分別坐於後座鍾
    雙寶左右兩側，強將鍾雙寶載往他處，以此強暴之方式，剝
    奪鍾雙寶之行動自由，丁○○則另駕其所有車牌號碼9H─77
    35號之自用小客車在後尾隨。迨車行約1分鐘，駛抵臺中市
    ○○○路與大華街口時，庚○○即於路旁停車，並由己○○
    將鍾雙寶拉下車，乙○○與戊○○亦一同下車，戊○○、丁○○、庚○○、乙○○、己○○等多人分別徒手或持鋁棒毆
    擊鍾雙寶，主觀上雖均認定個人之毆打行為不至致鍾雙寶死
    亡，惟客觀上多人分別以徒手及鋁棒毆擊鍾雙寶頭部、身體
    等部位，並棄之不顧，則有致鍾雙寶死亡之可能，詎己○○
    、乙○○竟以徒手、戊○○則持前開短鋁棒揮擊，聯手恣意
    毆擊鍾雙寶之頭、手、身體、膝蓋等多處部位，其間己○○
    亦曾以手抓住鍾雙寶之右手及右側腋下，由戊○○以短鋁棒
    揮擊鍾雙寶頭部及身體左側，未久，丁○○駕車趕至，亦攜
    其所有原即備妥之長鋁棒1支 (亦未扣案）下車，揮擊已跌
    坐地上、無力反抗之鍾雙寶身體數下，戊○○則續以腳踢鍾
    雙寶，最後，再以短鋁棒重擊鍾雙寶之後腦一下。迨眾人毆
    打完畢、鍾雙寶不支倒地後，己○○、乙○○即乘坐庚○○
    所駕駛之8T─8003號自用小客車離開現場，戊○○及丁○○
    則攜所持短、長鋁棒另乘車牌號碼9H─7735號自用小客車逃
    離現場，致鍾雙寶頭部受有3處不規則之裂傷、左肩20Ｘ15
    公分之肌肉及皮下出血、左手肘18Ｘ15公分皮下出血合併尺
    骨骨折、左後膕凹處12Ｘ8公分之皮下瘀血、左脅腹12Ｘ14
    公分之皮下及肌肉出血、左腋下10Ｘ12公分之皮下瘀血合併
    左側第7肋骨骨折及血胸 (左肺下葉被刺破0.5Ｘ0.5公分）
    、右腋下及右手遺有抓痕等傷害。嗣鍾雙寶於同日凌晨6時
    許，經路人朱偉銘發現送醫後，因受有頭部鈍器傷合併顱內
    出血、腦挫傷等傷害，傷勢過重，延至同年3月3日下午6時
    許不治死亡。
二、案經被害人鍾雙寶之姐姐辛○○訴由臺中市警察局第一分局
    報請臺灣臺中地方法院檢察署檢察官偵查起訴。
    理  由
一、訊據上訴人即被告（下稱被告）戊○○矢口否認有上開犯行
    ，辯稱：伊係替丁○○頂罪的，當天紀雪霞打電話給伊，告
    知丁○○跟人吵架，伊趕到上開遊藝場時，紀雪霞告訴伊，
    被害人已被庚○○、乙○○、己○○等人押走，當時丁○○
    有被遊藝場之攝影機錄到側面，因丁○○係累犯，而伊並無
    前科，丁○○告訴伊這只是傷害罪，才要伊幫忙頂罪云云。
    惟查，被告確有參與上開犯行等情，業據被告於本院審理時
    坦承不諱（見本院上更(一)號卷第55至58頁），其所供核與下
    列丁○○等證人所述意旨相符：
  (一)被告戊○○之供述：
  1.於94年6月14日本院審理時供承：丁○○認被害人鍾雙寶故
    意刁難、辱罵及騷擾在天隆遊藝場上班之女友紀雪霞，因而
    萌生教訓被害人之念頭。92年 2月25日凌晨，被害人再至天
    隆遊藝場玩樂，丁○○經由紀雪霞告知鍾雙寶為何人後，原
    即欲上前毆打被害人，惟為紀雪霞所勸阻，丁○○於步出遊
    藝場後，即將欲毆打鍾雙寶之想法，告訴伊，伊即以電話聯
    絡庚○○、乙○○、己○○，庚○○等3人遂共乘8T-8003號
    自用小客車於同日凌晨 5時許，抵達天隆遊戲場門口，丁○○再親口告以欲毆打被害人原委，即由伊持自己○○車上取
    下、屬己○○所有之短鋁棒 1支，與己○○、乙○○負責從
    天隆遊藝場內將鍾雙寶帶出，伊即手持鋁棒站在門口處守候
    ，由潘麒華、乙○○將鍾雙寶帶出，鍾雙寶見伊手持鋁棒，
    即欲逃跑，惟立即遭伊、乙○○、己○○毆打，並將被害人
    強押入車號8T－8003號自用小客車後座，再由庚○○駕駛該
    車、乙○○坐於右前座、己○○及伊分別坐後座被害人左右
    兩側，強將被害人載往他處，丁○○則另駕其所有車牌號碼
    9H─7735號之自用小客車在後尾隨。迨車行約 1分鐘，駛至
    臺中市○○○路與大華街口時，庚○○即於路旁停車，並由
    己○○將鍾雙寶拉下車，伊與乙○○亦一同下車，己○○、
    乙○○以徒手，伊則持前開短鋁棒揮擊，聯手毆擊被害人之
    頭、手、身體、膝蓋等多處部位，己○○並以手抓住被害人
    之右手及右側腋下（筆錄誤載為左手及左側腋下），由伊以
    短鋁棒揮擊鍾雙寶頭部及身體左側（筆錄誤載為右側），丁○○旋即駕車趕至，亦攜其所有原即備妥之長鋁棒 1支下車
    ，揮擊已跌坐地上、無力反抗之被害人身體數下，伊則續以
    腳踢鍾雙寶，最後，再以短鋁棒重擊鍾雙寶之後腦一下。迨
    眾人毆打完畢，被害人不支倒地後，己○○、乙○○即乘坐
    庚○○所駕駛之8T─8003號自用小客車離開現場，伊與丁○○則攜所持短、長鋁棒另乘車牌號碼9H─7735號自用小客車
    逃離現場等語（見本院上更(一)號卷第55至58頁）。
  2.被告於本院審理時雖辯稱：天隆遊藝場監視器拍到的人係丁○○，而非伊，之前所以承認拍到的人係伊，是要替丁○○
    擔罪云云（見本院上更(二)卷第31頁）。惟查，當時負責從天
    隆遊藝場內要將被害人鍾雙寶帶出者，係被告及乙○○、己○○等人，被告並手持鋁棒在天隆遊藝場門口處守候，而庚○○當時係在8T－8003號自小客車內等候等情，業據被告嗣
    於本院審理時供承在卷（見本院上訴卷第156、157頁，本院
    上更(一)卷第56頁），核與證人即共同正犯丁○○、己○○、
    乙○○於警詢時證述之情節相符（渠等於警詢中均指認，天
    隆遊藝場監視錄影器所拍到之人係被告，而非丁○○，詳如
    後述），且證人乙○○於本院審理時，亦堅指上開監視器所
    拍到之人確係被告無誤（見本院上更(二)卷第88頁），此外並
    有監視器所翻拍之照片附卷可稽（見本院上更(二)卷第104至1
    08頁、臺灣臺中地方法院檢察署92年度聲字第 287號卷第24
    頁)，是被告辯稱：監視器所拍到的人係丁○○，而非伊云
    云，要屬事後卸責之詞，不足採信；又被告於原審雖辯稱：
    丁○○到案發現場時，被害人鍾雙寶已經倒在地上，丁○○
    看到後，就說他已經倒了，可以走了，丁○○沒有拿鋁棒，
    也沒有打被害人云云(見原審93年度訴緝字第351號卷第13、
    69、115頁)。但查，丁○○確有持長鋁棒毆打被害人鍾雙寶
    等情，業據被告嗣於本院審理時供明在卷（見本院上更(一)卷
    第57、58頁），核與證人即共同正犯庚○○、己○○及乙○○於警詢供述之情節相符（詳如後述），顯見被告此部分之
    供述，應係迴護丁○○之詞，不足作為有利於丁○○之認定
    ，附此敘明。
  (二)證人即共同正犯丁○○證述：
  1.92年 6月13日警詢時證稱：「（你是否於92年2月25日凌晨5
    時42分許，前往台中市○區○○街56號天隆遊藝場內，帶走
    一名綽號『阿寶』〈鍾雙寶〉外出毆打？）有的。．．．共
    有 5人前往，我、戊○○、乙○○、己○○、一名綽號『阿
    銀』（按應係庚○○）」、「（現天隆遊藝場監視錄影帶拍
    到的是何人？）左邊的是戊○○、中間乙○○、右邊己○○
    」、「（為何要毆打鍾雙寶？）因為鍾雙寶前往遊藝場打電
    玩時，經常故意刁難我女朋友紀雪霞，並罵我女友髒話，所
    以我一時氣憤才會夥同他們毆打鍾雙寶。．．．戊○○是我
    親弟弟，我聯絡戊○○，戊○○就帶他們來助陣」（見偵字
    第12735號卷第17、18頁）。
  2.證人丁○○於本院審理時雖證稱：庚○○、己○○、乙○○
    當天到天隆遊藝場是要找被告要債，當天是庚○○打電話給
    被告，被告說他人在遊藝場，所以庚○○他們 3人才過來遊
    藝場。當時己○○、乙○○把鍾雙寶押上車，伊與己○○、
    乙○○就離開遊藝場。被告是在伊等打完被害人之後才到現
    場，伊不知道被告為什麼會來現場，事後伊告訴被告說這只
    是傷害罪，因為伊是累犯，所以要被告替伊承擔云云（見本
    院上更(二)卷第62、63頁）。惟查：
  (1)按被告以外之人於檢察事務官、司法警察官或司法警察調查
    中所為之陳述，與審判中不符時，其先前之陳述具有較可信
    之特別況，且為證明犯罪事實存否所必要者，得為證據，刑
    事訴訟法第159條之2定有明文。
  (2)證人丁○○上開證詞，顯與被告於本院審理時之供述不符（
    詳如前述），是丁○○上開證詞是否可信，已有可疑。
  (3)參以證人丁○○於92年8月1日偵訊中供稱：「事發當天我有
    去天隆遊藝場，我的女友紀雪霞告訴我玩電玩的人就是鍾雙
    寶，該人時常對她毛手毛腳，我聽了之後很想打他，我女友
    就說不要，於是我就出去。我跑出去時，戊○○在外面，我
    就告訴戊○○。．．．我有指鍾雙寶給戊○○看，說鍾雙寶
    對我女友毛手毛腳，我說我想打他，我就在天隆遊藝場外面
    夾龍蝦，戊○○就在旁邊打電話叫人來。戊○○打電話給阿
    仁，過了不久，阿華、阿仁、阿峰就到了。他們到了天隆遊
    藝場後，阿華就問我發生什麼事情，我說鍾雙寶對我女友毛
    手毛腳，然後阿仁就上他們的車，阿峰、阿華及戊○○就進
    去。戊○○手持短的鋁棒在門口等候鍾雙寶出來，當鍾雙寶
    出來後，有跟戊○○、阿華、阿峰打架，當時我在天隆遊藝
    場的對面站著，我手裡也拿著鋁棒，本來想過去打鍾雙寶，
    但沒有過去。我拿的鋁棒較長，是我車上拿的；戊○○拿的
    鋁棒是短的，從阿華車上拿下來的」等語(見偵字第12735號
    卷第130、131頁）；及於原審供稱：「我到的時候，．．被
    告戊○○就先打他的頭部，．．被告戊○○還在打」等語（
    見原審92年度訴字第2008號卷(一)第189頁)，足徵證人丁○○
    於本院所證，顯係事後迴護被告之詞，不足採信。
  (4)而證人丁○○上開警詢、偵訊之供述，被告於原審及本院均
    表示無意見(見原審訴緝卷第112頁，本院上更(一)卷第49頁）
    ，足見丁○○上開警詢之供述，顯與事實相符，為具有特別
    可信之情況，自得採為證據。
  (三)證人即共同正犯庚○○之證述：
  1.於92年6月24日警詢證稱：「(你是否於92年2月25日凌晨5時
    42分許，前往台中市○區○○街56號天隆遊藝場內，帶走一
    名綽號『阿寶』〈鍾雙寶〉外出毆打？）有的。．．．共有
    5人前往，我、戊○○、己○○、丁○○、乙○○」、「(警
    方提示天隆遊藝場監視錄影帶拍到何人？）當天相片拍到右
    邊是己○○、中間是我（按應係乙○○，已詳如前述）、左
    邊是戊○○，戊○○當天前往帶著 1支鋁棒」、「在台中市
    ○○○街與大華街口，我看見戊○○先行毆打鍾雙寶，致鍾
    雙寶躺在地面，丁○○到達後又毆打躺在地上之鍾雙寶．．
    ．丁○○及戊○○都用鋁棒毆打鍾雙寶」等語（見偵字第12
    735號卷第14頁）。
  2.證人庚○○於本院審理時雖證稱：案發時伊從車子之照後鏡
    ，看到被告及丁○○均有拿鋁棒，其後伊即離開現場，不知
    道他們拿鋁棒做什麼事云云（見本院上更(二)卷第64頁），其
    於原審亦證稱：伊確實有看到丁○○揮鋁棒，但是不確定打
    死者哪個部位云云（見原審訴字卷(一)第183頁)。然查：
  (1)參以證人庚○○於原審供稱：「上車之後，當時是我開車，
    我是開己○○的車子」、「下車後，戊○○與死者有發生拉
    扯，戊○○有用鋁棒打死者」等語（見原審訴字卷(一)第43頁
    ）。足徵證人庚○○於本院所為之證詞，顯係事後迴護被告
    之詞，不足採信。
  (3)而證人庚○○上開警詢之供述，被告於原審及本院均表示無
    意見（見原審訴緝卷第112頁，本院上更(一)卷第50頁)，足見
    證人庚○○上開警詢之供述，顯與事實相符，為具有特別可
    信之情況，依刑事訴訟法第159條之3第 3款規定，自得採為
    證據。且由庚○○警詢之供述，足證其於原審時證稱：不確
    定丁○○持鋁棒打被害人鍾雙寶何部位云云，亦不足採。
  (四)證人即共同正犯己○○之證述：
  1.證人己○○經本院合法傳、拘雖未到庭，惟其於92年 6月29
    日警詢時業已證稱：「（警方提示當天天隆遊藝場監視錄影
    帶拍到何人？）當天相片拍到右邊是己○○、中間是乙○○
    ，左邊是戊○○，戊○○當天前往帶著1支鋁棒」、「(當時
    庚○○與丁○○在何處？）丁○○在自己車上，庚○○在我
    所有8T－8003號自小客車上等候」、「（當時如何將鍾雙寶
    帶到台中市○○○街與大華街口毆打？）當時係由庚○○在
    停車場旁邊等候，再由庚○○駕駛我所有8T－8003號白色自
    小客車，將我們及鍾雙寶帶往台中市○○○街與大華街口毆
    打」、「當時從停車場將鍾雙寶帶上車，帶往台中市○○○
    街與大華街口毆打，下車時是我抓住鍾雙寶右手，再由戊○○、乙○○下車毆打鍾雙寶，當鍾雙寶倒地後，丁○○到達
    後再拿．．．鋁棒毆打倒地之鍾雙寶．．庚○○在車上等」
    等語（見偵字第12957號卷第10、11頁）。
  2.證人己○○於原審雖結證稱：伊於偵訊供稱曾看到被告及丁○○手拿鋁棒毆打鍾雙寶，係伊自行推測云云（見原審訴字
    卷第180、181頁）。但查，被告於本院審理時對證人己○○
    於偵訊證稱：「．．．我們 3人在遊藝場門口停車，停車後
    ，我、庚○○及乙○○下車，與丁○○、戊○○在遊藝場旁
    的路邊見面，見面時，丁○○告訴我、庚○○、乙○○及戊○○，說丁○○的女友在裡面被調戲，要約對方出來談，．
    ．．然後我與乙○○、戊○○就進去遊藝場內」、「鍾雙寶
    在外面看到戊○○拿著鋁棒，嚇了一跳，鍾雙寶想逃，但沒
    有逃跑，然後鍾雙寶在店門口就與我、乙○○及戊○○三人
    打起來等語（見偵字第12735號卷第95至97頁)、「．．．丁○○用鋁棒打鍾雙寶的手部及身體，當時鍾雙寶已經沒有反
    抗了，我不清楚丁○○打鍾雙寶幾下，然後戊○○就用腳踢
    鍾雙寶，鍾雙寶就倒地，鍾雙寶倒地還沒爬起來時，戊○○
    就用鋁棒打鍾雙寶的後腦，丁○○站在旁邊，我看到鍾雙寶
    被打得倒地，被戊○○從後腦補一棍後頭部流血，我就叫戊○○不要打了，大家就停止了」等語(見偵字第12735號卷第
    96至98頁），亦表示無意見（見本院上更(一)卷第50、51頁）
    ，足見己○○於原審所證，同屬迴護被告之詞，不足採信。
  (五)證人即共同正犯乙○○之證述：
  1.於92年6月24日警詢證稱：「(你是否於92年2月25日凌晨5時
    42分許，前往台中市○區○○街56號天隆遊藝場內，帶走一
    名綽號『阿寶』〈鍾雙寶〉外出毆打？）有的。．．．共有
    5人前往，我、戊○○、己○○、丁○○」、「(警方提示天
    隆遊藝場監視錄影帶拍到何人？）當天相片拍到右邊是己○○、中間是我、左邊是戊○○」、「（當時如何將鍾雙寶帶
    到台中市○○○街與大華街口毆打？）當時係由庚○○駕駛
    己○○所有8T－8003號白色自小客車在停車場等候，再將我
    們及鍾雙寶帶往台中市○○○街與大華街口毆打」、「我看
    見戊○○、己○○先行毆打鍾雙寶，致鍾雙寶躺在地面，丁○○到達後又毆打躺在地上之鍾雙寶．．．丁○○及戊○○
    都用鋁棒毆打鍾雙寶」等語(見偵字第12735號卷第10、11頁
    ）。
  2.證人乙○○於原審雖證稱：案發當時現場很亂，伊有看到丁○○拿著鋁棒站在旁邊，但沒有看到有人毆打死者，丁○○
    到現場時，死者已經被打完，躺在地上了云云（見原審訴字
    卷(一)第177、178頁）。然查：
  (1)參以證人乙○○於偵訊供稱：「（你們到命案發生地點後，
    你們如何處置鍾雙寶？）．．．戊○○拿著鋁棒亂揮打鍾雙
    寶」、「丁○○下車後，也從他車上拿出棒球鋁棒打鍾雙寶
    」等語（見偵字第12735號卷第49頁)；於原審供稱：伊有看
    到被告拿鋁棒打死者，丁○○比較晚到，伊也有看到丁○○
    拿鋁棒打死者等語（見原審上開訴字卷(一)第41、42頁），足
    徵被告乙○○於原審所證，亦屬事後迴護之詞，不足採信。
  (2)而證人乙○○上開警詢之供述，被告於原審亦表示無意見（
    見原審訴緝卷第112頁)，足見證人乙○○上開警詢之供述，
    顯與事實相符，為具有特別可信之情況，依刑事訴訟法第15
    9條之2規定，自得採為證據。
  (六)綜合上開被告之自白，及共同正犯丁○○、庚○○、己○○
    及乙○○警詢之供述，足見被告確有參與上開犯罪事實欄所
    載之犯行無誤。此外，並有被告戊○○持鋁棒，與乙○○、
    己○○走向天隆遊藝場，欲將被害人帶出之翻拍相片在卷可
    佐（見本院上更(二)號第104至108頁）及證人朱偉銘於警詢之
    供述可參（被告及其辯護人於本院言詞辯論終結前，對此部
    分並未爭執有無證據能力，依刑事訴訟法第159條之5第 2項
    之規定，得為證據）。而被害人係遭鈍器毆打頭部，致受有
    犯罪事實欄所載之傷勢，嗣因頭部受鈍器傷合併顱內出血腦
    挫傷等傷害，延至92年3月3日18時許，經臺中榮民總醫院判
    定死亡之事實，亦經臺灣臺中地方法院檢察署檢察官督同檢
    驗員、法醫相驗解剖鑑定死因屬實，製有相驗筆錄、解剖筆
    錄、相驗屍體證明書、驗斷書、相片，均附於臺灣臺中地方
    法院檢察署92年度相字第 324號卷可憑；而依法醫師於該解
    剖紀錄中所載：死者有被他人抓住右側（按：依圖示為死者
    右側腋下及手腕部位），另經人自其左側（按：依圖示為死
    者左側）以金屬鈍器重擊8處，其中以頭部3處不規則裂痕為
    致死主因之情，核與被告所供及原同案共犯丁○○、己○○
    、庚○○、乙○○等人供、證述之毆打被害人鍾雙寶等情節
    相符（參以己○○於偵查中供稱：庚○○就將車停在案發現
    場路旁，伊下車將鍾雙寶拉下來，伊拉著鍾雙寶的左手〈依
    解剖紀錄所示應係拉住死者之右手，己○○此部分之供述應
    係記憶有誤所致，見相字卷第26至29頁〉，被告下車手持鋁
    棒朝鍾雙寶頭部及身上打等語〈見偵字第12735號卷第96、
    97 頁〉，足見當時應係己○○拉住被害人鍾雙寶，由被告
    持短鋁棒毆打），益徵被告及共犯丁○○等人上開警詢之供
    述確與事實相符，堪以採信。
  (七)按被告及共犯丁○○、庚○○、己○○、乙○○等人於行為
    之初，固僅有傷害及剝奪被害人行動自由之故意，惟按多人
    分別徒手或持鋁棒毆擊被害人頭、手、身體、膝蓋等部位，
    就其個人分別徒手或持鋁棒毆擊部分，主觀上雖均認定不至
    致被害人鍾雙寶死亡，致主觀上未能預見多人分別以徒手及
    持鋁棒毆擊被害人鍾雙寶頭、手、身體、膝蓋等部分，即有
    致被害人鍾雙寶死亡之可能。惟客觀上多人分別以徒手及鋁
    棒毆擊鍾被害人雙寶頭、手、身體、膝蓋等部位即有致被害
    人鍾雙寶死亡之可能，共犯己○○、乙○○竟以徒手，被告
    則持前開短鋁棒揮擊之方式，聯手恣意毆擊被害人鍾雙寶之
    頭、手、身體、膝蓋等多處部位，其間，共犯己○○並曾以
    手抓住被害人鍾雙寶右手及右側腋下，由被告以短鋁棒揮擊
    被害人鍾雙寶頭部及身體左側。而共犯丁○○駕車趕至，亦
    攜其所有原即備妥之長鋁棒1支下車，揮擊已跌坐地上、無
    力反抗之被害人鍾雙寶身體數下，被告則續以腳踢被害人鍾
    雙寶，最後，再以短鋁棒重擊被害人鍾雙寶之後腦一下。迨
    眾人毆打完畢、被害人鍾雙寶不支倒地，於同日凌晨 6時許
    ，經路人發現送醫後，因受有頭部鈍器傷合併顱內出血、腦
    挫傷等傷害，傷勢過重，延至同年3月3日18時許不治死亡。
    其死亡之結果與被告及共犯丁○○、庚○○、己○○、乙○○等人之傷害行為間具有相當因果關係，被告及共犯丁○○
    、庚○○、己○○、乙○○等人即應就被害人死亡之加重結
    果負責。
  (八)綜上所述，本件事證明確，被告犯行堪以認定。
二、核被告戊○○所為，係犯刑法第277條第2項之傷害人之身體
    因而致人於死罪，及同法第302條第1項之以強暴之非法方法
    剝奪人之行動自由罪。被告與丁○○、庚○○、己○○、乙○○，就上開犯行，均具有犯意之聯絡與行為之分擔，均為
    共同正犯。又被告所犯上開兩罪，具有方法與目的之牽連關
    係，為牽連犯，應依刑法第55條之規定，從情節較重之刑法
    第277條第2項傷害致死罪處斷。又被告與丁○○等4人在遊
    藝場及車上接續毆打被害人之犯行，雖未經檢察官於起訴書
    中敘明，惟此部分之犯行，因與被告及丁○○等人所犯之傷
    害致死罪犯行，具有接續犯之實質上一罪關係，仍為起訴效
    力所及，本院仍應併予審理，附此敘明。原審判決認被告罪
    證明確，予以論罪科刑，固非無見，惟按：(一)原審判決既認
    被告與同案被告丁○○、庚○○、己○○、乙○○等所為係
    犯傷害致死罪，惟卻認「被告及同案被告丁○○、庚○○、
    己○○、乙○○等人於行為之初，固僅有傷害及剝奪被害人
    行動自由之故意，惟鋁棒屬具有相當質量之金屬鈍器，以之
    擊打於人之身體或頭部等要害部位，於客觀上，有致被害人
    死亡之可能，被告等人以鋁棒恣意擊打被害人上開部位，對
    於被害人死亡之結果，自應有預見可能性，而依當時之情形
    ，亦無任何不能預見之情事，且被害人嗣後亦果因遭被告等
    人以鋁棒重擊頭部，經延醫不治而死亡，其死亡之結果與被
    告等人之行為間自具有相當因果關係」，顯係論被告及同案
    被告丁○○、庚○○、己○○、乙○○等人涉犯不確定故意
    殺人罪，然原審判決竟論被告傷害致死罪，理由顯有矛盾。
    (二)被告於本院業已與被害人家屬達成和解，由被告給付被害
    人家屬新台幣（下同）50萬元，和解成立之日已付款1萬5千
    元，並於七日內再給付1萬5千元，餘47萬元，分57期、每月
    8千3百50元等情，有和解書附卷可稽，原審判決未能及時審
    酌被告嗣後已與被害人和解，亦有未洽，被告上訴意旨認原
    審判決量刑過重，指摘原審判決不當，雖無理由，惟原審判
    決既有上開可議之處，自應由本院將原審判決予以撤銷改判
    ，爰審酌被告僅因其胞兄丁○○之女友紀雪霞有遭被害人以
    言語刁難及騷擾之受辱情事，即邀集庚○○、己○○及乙○○，連同丁○○，一路強押及毆打被害人，甚至持鋁棒痛擊
    被害人頭、手、膝蓋及身體等多處部位，其於本案實居於主
    要行為實施者之地位，其動機可議，甚至於被害人傷重倒地
    後，亦未為被害人送醫救治，致被害人因而受傷致死，其惡
    性非輕，惟其犯後曾於本院坦承犯行，已與被害人家屬達成
    民事和解，及其素行（如臺灣高等法院被告全國前案紀錄表
    所載）等一切情狀，予以量處被告如主文第二項所示之刑。
    又其他共犯丁○○、庚○○、己○○、乙○○雖分別經本院
    以94年度上更(二)字第135號判決判處有期徒刑10年、7年2 月
    、7年6月、7年2月，然本院考量被告係居於本件之主要行為
    實施者之地位，已與被害人家屬達成和解，並各共同正犯所
    參與實施行為之程度而為上開量刑，附予敘明。至被告與丁○○等人所有供犯罪使用之短、長鋁棒各 1支，因未扣案，
    致無法特定，又非屬違禁物，為免將來執行之困難，爰不予
    宣告沒收。
三、證人庚○○、己○○及乙○○等人，雖曾證述被告於被害人
    倒地後，有取走被害人財物之行為，惟此部分既非檢察官起
    訴之範圍，復依本案發生之原因、被告與丁○○等人共同行
    為之目的，庚○○等人所述被告取走被害人財物之行為時間
    點，被告縱有取走被害人財物之行為，亦應屬另行起意，非
    起訴效力所及，附此敘明。
據上論斷，應依刑事訴訟法第369條第1項前段、第364條、第299
條第1項前段，刑法第28條、第277條第2項、第302條第1項、第5
5條，罰金罰鍰提高標準條例第1條前段，判決如主文。
本案經檢察官甲○○到庭執行職務。
中    華    民    國    95    年    5     月    25    日
               刑事第十庭  審判長法  官  林  照  明
                                 法  官  唐  光  義
                                 法  官  蔡  名  曜
上列正本證明與原本無異。
如不服本判決應於收受送達後十日內向本院提出上訴書狀，其未
敘述上訴之理由者並得於提起上訴後十日內向本院補提理由書（
均須按他造當事人之人數附繕本）。
                                 書記官  劉  恒  宏
中    華    民    國    95    年    5     月    30    日
附錄法條：
中華民國刑法第277條第2項：
犯前項之罪因而致人於死者，處無期徒刑或7年以上有期徒刑；
致重傷者，處3年以上10年以下有期徒刑。
中華民國刑法第302條第1項：
私行拘禁或以其他非法方法，剝奪人之行動自由者，處5年以下
有期徒刑、拘役或3百元以下罰金。
                                                      Ｆ


司法院資訊處製作；財團法人民間司法改革基金會備份。
